臺灣彰化地方法院刑事判決　　　　　　　 94年度易字第785號
公　訴　人　臺灣彰化地方法院檢察署檢察官
被　　　告　乙○○
上列被告因恐嚇取財案件，經檢察官提起公訴（九十四年度偵字
第四六八九號），因具有刑事訴訟法第二百七十三條之一第一項
之情形，本院裁定改依簡式審判程序審理判決如下：
    主  文
乙○○意圖為自己不法之所有，以恐嚇使人將第三人之物交付未
遂，累犯，處有期徒刑捌月。
    事  實
一、乙○○前曾因煙毒案件，經本院於民國八十三年十月二十四
    日，以八十三年度訴字第一０八六號判處有期徒刑三年二月
    確定；後又因煙毒案件，經本院於八十四年四月二十九日以
    八十四年度訴字第五三號判處有期徒刑三年五月確定，上開
    二罪刑接續執行，於八十六年四月十八日假釋出獄並交付保
    護管束，於九十年六月十七日未經撤銷假釋視為執行完畢（
    起訴書誤載為執行完畢日期為九十年七月十七日）。詎猶不
    知悔改，因為缺錢施用毒品，竟基於意圖為自己不法所有之
    犯意，於九十四年六月十二日二十三時四十分許，頭戴銀色
　　半罩式安全帽，自家中攜帶家人所有之水果刀一把，騎乘車
  　牌號碼ＥＸＮ─五八五號機車，進入位於彰化縣鹿港鎮○○
    里○○路二五七號之統一超商股份有限公司（以下簡稱「統
    一超商」）所屬之便利商店內，先是向值班店員甲○○佯裝
    購買香菸，待甲○○取出香菸後，隨即取出其放在褲袋內之
    水果刀一把，並隔著櫃臺外，持刀直指甲○○恐嚇稱：搶劫
    ，把錢拿出來等語之方式，以使甲○○將「統一超商」第三
    人之物交付，致使甲○○心生畏懼，隨即取出小型美工刀一
    把在右手，以防乙○○靠近，並一再向乙○○勸說不要搶劫
    等語，期間並有一不詳姓名年籍之客人進入「統一超商」內
    目擊此景，隨即離開報警，乙○○見事跡已敗露，無法得手
    ，始作罷並將水果刀放下，旋為據報前往現場處理之警員查
    獲，並扣得上開作案用之水果刀一把、安全帽一頂。
二、案經彰化縣警察局鹿港分局報請臺灣彰化地方法院檢察署檢
    察官偵查起訴。
　　理　由
一、訊據被告乙○○對上揭犯罪事實坦承不諱，核與證人即被害
　　人甲○○先後於警詢、偵查及本院審理中具結證述之情節大
  　致相符，並有監視錄影VCD一片及該VCD畫面翻拍三張附卷可
    稽，復有扣案之水果刀一把、安全帽一頂足資佐證。足徵被
    告自白與事實相符，堪以採信。本件事證明確，被告犯行堪
    以認定。
二、按刑法第二十六條前段之一般障礙未遂犯與同法第二十七條
    之中止未遂犯，二者之區別，應依一般經驗標準予以觀察，
    以其性質是否對已著手犯罪之既遂予以通常之妨礙為其依據
    。倘其著手犯罪後之停止行為，依一般社會通念，為屬可預
    期未能完成犯罪之結果者，仍屬一般障礙之未遂犯，而非中
    止未遂；必其未遂之原因，在一般經驗法則上，非得以預期
    ，純係出於行為人之己意而中止或防止其結果之發生者，始
    得謂為中止未遂犯（最高法院八十四年台上字第四四二八號
    判決要旨）。本件被告於為恐嚇取財犯行之初，甲○○見狀
    隨即取出小型美工刀一把在右手，以防被告靠近，並一再向
    乙○○勸說不要搶劫等語，期間並有一不詳姓名年籍之客人
    進入超商內目擊此景，隨即離開報警，旋為據報前往現場處
    理之警員查獲，依一般經驗標準予以觀察，對於恐嚇取財之
    既遂，已構成通常之妨礙，是以本件被告著手恐嚇取財犯行
    後之停止行為，屬一般障礙之未遂犯，而非中止未遂，附此
    敘明。
三、核被告乙○○所為，係犯刑法第三百四十六條第三項、第一
    項之恐嚇取財未遂罪。被告已著手恐嚇取財行為之實施，未
    生取財之結果，為未遂犯，爰依刑法第二十六條前段之規定
    ，按既遂犯之刑減輕其刑。又被告前曾因煙毒案件，經本院
    於八十三年十月二十四日，以八十三年度訴字第一０八六號
    判處有期徒刑三年二月確定；後又因煙毒案件，經本院於八
    十四年四月二十九日以八十四年度訴字第五三號判處有期徒
    刑三年五月確定，上開二罪刑接續執行，於 八十六年四月十
    八日假釋出獄並交付保護管束，於九十年六月十七日未經撤
    銷假釋視為執行完畢，有臺灣彰化地方法院檢察署刑案資料
    查註紀錄表、臺灣高等法院被告全國前案紀錄表各一份在卷
    可考，其於五年以內再犯本件有期徒刑以上之罪，為累犯，
    應依刑法第四十七條之規定，加重其刑，並依刑法第七十一
    條第一項之規定，先加後減之。爰審酌被告之素行、犯罪之
    動機、目的係為圖施用毒品之私利、正值壯年，不思正當工
    作，賺取錢財，竟以持刀意圖取他人不法利益之犯罪手段、
    雖未得手，然而對社會治安、被害人之人身安全所生之損害
    不小，及其犯罪後坦承犯行之態度等一切情狀，量處如主文
    所示之刑，以示懲儆。
四、扣案之水果刀一把，雖係供前開犯罪所用之物，然並非被告
    所有之物，已據被告供述甚明，尚無從依法宣告沒收之。又
    扣案之安全帽一頂，為被告日常生活用品，並非專供本件犯
    罪所用之物，應無沒收之必要。
據上論斷，應依刑事訴訟法第二百九十九條第一項前段，刑法第
三百四十六條第三項、第一項、第二十六條前段、第四十七條，
罰金罰鍰提高標準條例第一條前段，判決如主文。
本案經檢察官賴志盛到庭執行職務
中　　華　　民　　國　　94　　年　　8 　　月　　3 　　日
                  刑事第二庭    法  官  李水源
以上正本證明與原本無異。
如不服本判決，應於判決送達後十日內，向本院提出上訴狀（須
附繕本）。
告訴人或被害人對於判決如有不服具備理由請求檢察官上訴者，
其上訴期間之計算係以檢察官收受判決正本之日期為準。
中　　華　　民　　國　　94　　年　　8 　　月　　8 　　日
                                書記官  廖建興
附錄論罪科刑法條：
中華民國刑法第346條
(單純恐嚇罪)
意圖為自己或第三人不法之所有，以恐嚇使人將本人或第三人之
物交付者，處6月以上5年以下有期徒刑，得併科1千元以下罰金
。
以前項方法得財產上不法之利益，或使第三人得之者，亦同。
前二項之未遂犯罰之。
